臺灣高雄地方法院刑事判決　　　　　　　　　　　　　九十年度易字第三一八四號
　　公　訴　人　臺灣高雄地方法院檢察署檢察官
　　被　　　告　丁○○
　　選任辯護人　李偉如　律師
　　被　　　告　乙○○
　　　　　　　　甲○○
　　　　　　　　丙○○
　　右三人共同
　　選任辯護人　陳清和　律師
右列被告因竊盜等案件，經檢察官提起公訴（八十九年度偵字第二七七四三、二八三
三二號），本院判決如左：
    主  文
丁○○傷害人之身體，處有期徒刑陸月，如易科罰金，以參佰元折算壹日。扣案之柴
刀壹把，沒收。
乙○○共同傷害人之身體，累犯，處有期徒刑伍月，如易科罰金，以參佰元折算壹日
。
甲○○、丙○○共同傷害人之身體，各處有期徒刑肆月，如易科罰金，均以參佰元折
算壹日。
丁○○被訴竊盜部分無罪。
    事  實
一、乙○○曾於民國八十二年間，因肅清煙毒條例案件，經本院判處有期徒刑三年，
    臺灣高等法院高雄分院駁回上訴確定，於八十八年二月二十三日縮刑假釋期滿執
    行完畢，詎仍不知悔改，因懷疑其所承租之薑園內之生薑遭丁○○盜採，乃於八
    十九年十月十八日二時三十分許，與甲○○、丙○○一同前往丁○○位在高雄縣
    三民鄉○○村○○段○○道路旁之工寮找丁○○理論，丁○○遂基於傷害他人身
    體之犯意，持其所有之柴刀一支砍向甲○○，乙○○、洪福元、甲○○三人亦基
    於傷害人他身體之犯意聯絡，徒手或持木棍或以自丁○○手中搶來之柴刀，毆打
    、砍向丁○○，甲○○因而受有頭頂部裂傷一二×０‧五×０‧五公分及兩手拇
    指內側裂傷一×０‧二×０‧二公分之傷害，丁○○則受有左第一掌骨骨折、左
    右前臂腔室症候群、右尺骨骨折、右肱骨末端骨折、左髕骨骨折、左踝關節骨折
    、左下肢撕裂傷二×一公分及三×二公分、右下肢撕裂傷五×一‧五公分之傷害
    。嗣於案發後乙○○、丙○○將丁○○載往警局途中為員警查獲，並前往現場扣
    得丁○○所有之上開柴刀一支。
二、案經丁○○、甲○○訴由高雄縣警察局六龜分局報告台灣高雄地方法院檢察署檢
    察官偵查起訴。
    理  由
壹、有罪部分：
一、訊據被告丁○○、乙○○、甲○○、丙○○固不諱言有因生薑之事而於前揭時地
    發生爭執之事實，惟均矢口否認有何傷害犯行，被告丁○○辯稱：並未持刀砍傷
    被告甲○○，不知被告甲○○之傷勢何來云云，被告乙○○、甲○○、丙○○則
    辯稱：被告丁○○之傷勢係於前往警局途中自行跳車所致云云。經查：被告四人
    如何發生衝突、互毆之事實，分據被告丁○○於警訊中供稱：扣案之柴刀原本掛
    在腰際，其遭乙○○勒住脖子，甲○○即拿起該把柴刀向其砍殺，丙○○亦在現
    場參一同對其毆打等語，被告乙○○於警訊中供稱：抵達丁○○工寮後，叫丁○○過來問話，丁○○手持柴刀奔向甲○○，朝甲○○頭部砍去，其向前抱住丁○○，勒住丁○○之脖子，甲○○握住刀刃部分搶刀，丙○○亦過來打丁○○之手
    ，始搶得該把柴刀，其後，丁○○意圖逃跑，其與丙○○想將之帶往警局報案，
    便在後追趕，並以在途中拾得之木棍打到丁○○之小腿，而將丁○○載上貨車等
    語，被告甲○○於警訊中供稱：當天因乙○○表示丁○○所偷挖生薑，要叫丁○○過來問話，丁○○不願意過來反跑回工寮，其遂跟上去，結果遭丁○○持柴刀
    朝頭部砍傷，其乃上前與丁○○搶刀，用雙手抓住該把柴刀之刀刃部分，當時乙○○有勒住丁○○之脖子等語，被告丙○○於警訊及偵查中供稱：乙○○喊叫丁○○後，丁○○便取出柴刀朝甲○○身上砍，甲○○雙手握住刀刃，當時情況混
    亂，其乃隨手拿起一根棒子往丁○○手上打等語在卷，且有長庚紀念醫院、財團
    法人恩主公醫院診斷證明書、廣聖醫院驗傷診斷書各一份附卷為憑，又依上開診
    斷證明書上所載被告丁○○所受傷害為骨折、撕裂傷、左右前臂腔室症候群等，
    確實為徒手或以木棍、柴刀毆打所能造成之傷勢，而被告甲○○所受之傷害為頭
    頂部裂傷一二×０‧五×０‧五公分及兩手拇指內側裂傷一×０‧二×０‧二公
分，亦屬遭刀刃砍及時所能造成之傷勢，從而應足認被告四人於警訊中所為之前
    開供稱與事實相符而堪採信，至被告丁○○辯稱並未持刀砍傷被告甲○○云云，
    被告乙○○、甲○○、丙○○辯稱被告丁○○之傷勢純係跳車所致云云，均為事
    後卸責之詞而不足採信。此外，並有柴刀一支扣案可稽。綜上，本件事證已臻明
    確，被告四人之犯行均堪認定，應依法論科。
二、核被告四人所為，均係犯刑法第二百七十七條第一項之傷害罪。被告乙○○、甲○○、丙○○三人就傷害被告丁○○之犯行，有犯意聯絡及行為分擔，均為共同
    正犯。查被告乙○○曾於八十二年間，因肅清煙毒條例案件，經本院判處有期徒
    刑三年，臺灣高等法院高雄分院駁回上訴確定，於八十八年二月二十三日縮刑假
    釋期滿執行完畢，其受有期徒刑之執行完畢，五年以內再犯有期徒刑以上之罪，
    為累犯，應依刑法第四十七條規定加重其刑。爰審酌被告四人僅因細故即出手互
    毆，被告丁○○手持柴刀為傷害犯行，對他人之生命身體造成莫大危害，被告乙○○、甲○○、丙○○三人持木棍或以奪得之柴刀為傷害犯行，對他人造成之危
    害亦非輕，被告丁○○、甲○○所受之傷勢，及被告四人犯罪後均否認犯行，毫
    無悔意等一切情狀，酌情各量處如主文所示之刑；又被告犯罪後，刑法第四十一
    已條於九十年一月四日修正，並於同月十日公布、十二日施行，有關易科罰金部
    分，範圍擴大為最重本刑五年以下有期徒刑之罪，惟與被告所犯之罪比較後並不
    影響，依刑法第二條第一項前段之規定，應適用裁判時之刑法第四十一條第一項
    規定，並諭知易科罰金之折算標準。至扣案之柴刀一把，係被告丁○○所有，業
    據被告丁○○陳明在卷，且為供被告丁○○傷害被告甲○○所用之工具，已如前
    述，爰依刑法第三十八條第一項第二款規定宣告沒收。
貳、無罪部分：
一、公訴意旨略以：被告丁○○意圖為自己不法之所有，於民國八十九年十月十七日
    晚上，在高雄縣三民鄉○○村○○段○○道路旁被告乙○○租用之薑園中，趁無
    人看管之際，竊取被告乙○○種植之生薑一千二百台斤，得手後將之藏放在附近
    自己種植生薑之園內工寮前，因認被告丁○○涉犯刑法第三百二十條第一項之竊
    盜罪嫌。
二、按犯罪事實應依證據認定之，無證據不得推定其犯罪事實；又不能證明被告犯罪
    ，應諭知無罪之判決。刑事訴訟法第一百五十四條及第三百零一條分別定有明文
    。又按刑事訴訟法上所謂認定犯罪事實之證據，係指足以認定被告確有犯罪行為
    之積極證據而言，如未能發現相當證據或證據不足以證明，自不能以推測或擬制
    之方法，以為裁判基礎，最高法院二十九年上字第三一０五號及四十年台上字第
    八十六號分別著有判例；而認定不利於被告之事實，須依積極證據，苟積極證據
    不足為不利被告之認定時，即應為有利於被告之認定，更不必有何有利之證據，
    亦有最高法院三十年上字第八一六號判例可資參照。若證據資料在經驗科學上或
    論理法則上尚有對被告較為有利之存疑，而無從依其他客觀方法排除此項合理之
    可疑，即不得以此資料作為斷罪之基礎，且刑事訴訟制度受「倘有懷疑，則從被
    告之利益為解釋」、「被告應被推定為無罪」之原則所支配，故得為訴訟上之證
    明者，無論為直接或間接證據，須客觀上於一般人均不致有所懷疑而達於確信之
    程度者，始可據為有罪之認定，倘其證明尚未達於「確信」之程度，而有合理可
    疑存在時，即難據以為被告不利認定，換言之，在法律判斷上，即不能為被告有
    罪之認定。又告訴人之指訴，本以使被告受刑事訴追或處罰為目的，故其陳述是
    否與事實相符，自應調查其他證據，以資審認，苟其所為攻擊之詞，尚有瑕疵，
    則在此瑕疵未予究明以前，即不能遽採為斷罪之基礎，亦有最高法院六十九年台
    上字第一五三一號判例可參。
三、公訴人認被告丁○○涉犯刑法第三百二十條第一項竊盜罪嫌，無非係以被害人即
    被告乙○○之指訴、證人戊○○○之證述及贓物認領保管收據一紙為其論罪之依
    據。訊據被告丁○○堅決否認有何竊盜犯行，辯稱：扣案之生薑乃自其薑園中挖
    取，其並未挖取被告乙○○薑園內之生薑等語。
四、經查：訊之證人戊○○○於本院調查中證稱：八十九年十一月十八日前往被告丁○○薑園工作時，並未在工寮內發現生薑等物品等語在卷，證人己○○於本院調
    查中亦證稱：八十九年十一月十八日上午與戊○○○一同前去被告丁○○之薑園
    挖薑，薑園內並無已挖好之生薑等語明確，核與證人翁健雄所證：當日所採收之
    薑有老薑也有生薑，所包裝之薑均係自被告丁○○薑園內採收等語相符，證人戊○○○於警訊中所證稱：當日伊抵達工寮時即發現有一堆生薑放在地上，該批生
    薑並非在被告丁○○工寮旁山坡地所挖，惟此證詞非但與伊於本院中之證述相違
    ，且與證人己○○、翁健雄之證述不符，再參以伊於本院調查中證稱：製作筆錄
    當時伊並不知有偷採生薑之事，乃係員警表示伊亦有幫忙，可能是共犯，伊害怕
    乃依照員警所說而陳述一遍等語在卷，從而實應以證人戊○○○於本院調查中所
    為之證述較可採信。又公訴人及告訴人乙○○除戊○○○於警訊中之證述外，並
    未提出其他足以認定扣案之生薑並非採自被告丁○○薑園之確切證據，供本院查
    證以實其說，則依法自難單憑告訴人乙○○表示該批扣案生薑乃採自其薑園中即
    認其所言屬實。此外，本院復查無其他積極證據足資審認被告丁○○有何公訴人
    所指之竊盜犯行，揆之前揭法條、判例意旨及說明，依法自應為被告無罪之諭知
    。
據上論斷，應依刑事訴訟法第二百九十九條第一項前段、第三百零一條第一項，刑法
第二條第一項前段、第二十八條、第二百七十七條第一項、第四十七條、第四十一條
第一項、第三十八條第一項第二款，罰金罰鍰提高標準條例第一條前段、第二條，判
決如主文。
本案經檢察官蕭宇誠到庭執行職務。
中      華      民      國    九十一    年      十一    月      十九    日
                                  臺灣高雄地方法院刑事第一庭
                                          法  官  黃  悅  璇
右正本證明與原本無異。
如不服本判決，應於判決送達後十日內，向本院提出上訴狀。
                                          書記官  沈      蘊
中    華    民    國      九十一      年      十一      月  二十一      日
附錄法條：
刑法第二百七十七條第一項
傷害人之身體或健康者，處三年以下有期徒刑、拘役或一千元以下罰金。
